臺灣新竹地方法院刑事判決　　　　　　　　　　　　　　九十年度訴字第二五五號
　　公　訴　人　臺灣新竹地方法院檢察署檢察官
　　被　　　告　甲○○
　　選任辯護人　洪大明
　　　　　　　　黃莉玲
　　被　　　告　乙○○
右列被告因違反就業服務法等案件，經檢察官提起公訴（九十年度偵字第九五九號）
)，本院判決如左：
    主  文
甲○○違反不得僱用大陸地區人民在臺灣地區從事未經許可之工作之規定，處拘役伍
拾日，如易科罰金，以參佰元折算壹日。
甲○○被訴違反就業服務法部分無罪。
乙○○無罪。
    事  實
一、甲○○明知未經申請許可不得僱用大陸地區人民從事未經許可之工作，竟自民國
    九十年一月六日起，以提供膳宿代替薪資之方式，僱用以來台探親名義入境之大
    陸地區人民朱愛玉，在新竹市○○街一六九號「柳家魯肉飯」內，從事未經許可
    之打掃環境、洗菜、切菜、洗碗等工作；嗣於同年月九日十四時二十分許，在上
    址內，為警當場查獲。
三、案經新竹市警察局第三分局報告臺灣新竹地方法院檢察署檢察官偵查起訴。
    理  由
甲、有罪部分：
一、右揭事實，業經被告甲○○於本院審理時坦承大陸地區人民朱愛玉確有在其經營
    之「柳家魯肉飯」店內工作，擔任收碗、洗菜工作（見本院九十年九月十二日訊
    問筆錄、九十一年四月十七日審理筆錄）；核與證人即大陸地區人民朱愛玉於警
    詢時證述：我於九十年一月六日開始至柳家魯肉飯打工，工作內容為洗菜、切菜
    、洗碗、打掃環境之情節相符（見偵查卷第九頁背面）；此外，並有朱愛玉之中
    華民國臺灣地區旅行證、出境登記表各一件在卷可稽。本件事證明確，被告犯行
    洵堪認定，應依法論科。
二、查被告甲○○違反臺灣地區與大陸地區人民關係條例第十五條第四款之規定，僱
    用大陸地區人民在臺灣地區從事未經許可之工作，核係犯同條例第八十三條第一
    項之罪。爰審酌被告之犯罪動機、僱用朱愛玉之期間尚短、對於本國人民工作權
    之侵害尚微等一切情狀，量處如主文所示之刑，並諭知易科罰金之折算標準，以
    示儆懲。
乙、無罪部分：
一、公訴意旨略以：被告乙○○係位於台北市○○區○○街二一巷六號「三奇人力仲
    介公司」（下簡稱三奇公司）之負責人，明知印尼籍勞工ＳＵＮＡＲＭＩ係張炳
    煌合法申請來台，因原雇主張炳煌被行政院勞工委員會撤銷雇用外勞許可，而由
    三奇公司辦理將ＳＵＮＡＲＭＩ轉由其他雇主接續聘僱中，任何人均不得未經主
    管機關許可媒介ＳＵＮＡＲＭＩ非法為他人工作，竟為免照顧ＳＵＮＡＲＭＩ須
    另行支出之食宿費用，於八十九年七月間，將ＳＵＮＡＲＭＩ媒介予知情之被告
    甲○○，在新竹市○○街一六九號「柳家魯肉飯」從事打掃、洗碗等工作，用以
    換取其食宿。嗣於九十月一月九日十四時二十分許，為警在上址查獲上述外勞後
    ，循線查獲上情，因認被告乙○○所為係違反就業服務法第五十六條規定，而犯
    同法第五十九條第一項之罪嫌；被告甲○○所為係違反同法第五十三條第三款規
    定，而有同法第五十八條前段之罪嫌。
二、按行為後法律有變更者，應適用裁判時之法律。但裁判前之法律有利於行為人者
    ，適用最有利於行為人之法律，刑法第二條第一項定有明文。次按不能證明被告
    犯罪或其行為不罰者，應諭知無罪之判決，刑事訴訟法第三百零一條第一項亦定
    有明文。
三、訊據被告乙○○固坦承在前述時間將ＳＵＮＡＲＭＩ帶至被告甲○○所經營之「
    柳家魯肉飯」，惟否認有媒介ＳＵＮＡＲＭＩ在該店工作乙情，辯稱因ＳＵＮＡ
    ＲＭＩ要等待轉換雇主，伊係將ＳＵＮＡＲＭＩ寄放在甲○○處，代為照顧，且
    有給付甲○○費用，沒有要ＳＵＮＡＲＭＩ工作之意思云云。經查，據證人ＳＵ
    ＮＡＲＭＩ於警訊時證稱：我是自八十九年七月間開始到新竹市○○街店內居住
    ，：：每天早上六點鐘左右起床，接著幫忙打掃店內、洗菜、洗碗、擦桌子等事
    情，一直工作到晚上十點或十一點，就在店內四樓睡覺，自八十九年七月至查獲
    為止，均不曾休假等語（見偵查卷第七、八頁），可知ＳＵＮＡＲＭＩ確實是在
    「柳家魯肉飯」工作，且若如被告乙○○所辯係單純將ＳＵＮＡＲＭＩ寄放在被
    告甲○○處等待轉換雇主，其寄放亦應屬暫時性質，蓋被告乙○○係經營仲介外
    勞事業，以賺取仲介費用為主，當是盡快將ＳＵＮＡＲＭＩ轉介，否則被告乙○
    ○一面要負擔ＳＵＮＡＲＭＩ之生活費，一面要給付被告甲○○食宿費（據被告
    乙○○稱伊每月均有給付被告甲○○三千元，另給付ＳＵＮＡＲＭＩ每月二千元
    不等之生活費），豈不蝕本，是被告乙○○上開辯解，並不足採。再查，被告甲
    ○○雖亦否認有聘僱ＳＵＮＡＲＭＩ之事實，然除證人ＳＵＮＡＲＭＩ上開證詞
    外，ＳＵＮＡＲＭＩ於警訊時亦證稱：是甲○○讓我以工作換取免費之吃住等語
    ，故被告甲○○以提供食宿代替支薪之方式，雇用ＳＵＮＡＲＭＩ之事實，應堪
    認定。惟查就業服務法於被告行為後，已於九十一年一月二十一日修正公布全文
    ，同年一月二十三日生效，而修正後就業服務法第六十四條第一項規定違反同法
    第四十五條（即舊法第五十六條）關於任何人不得媒介外國人非法為他人工作者
    ，處新臺幣十萬元以上五十萬元以下罰鍰。五年內再違反者，處一年以下有期徒
    刑、拘役或科或併科新臺幣六十萬元以下罰金。另修正後同法第六十三條第一項
    規定違反同法第五十七條第一款（即舊法第五十三條第三款）關於雇主不得聘僱
    未經許可、許可失效或他人所申請聘僱之外國人者，處新臺幣十五萬元以上七十
    五萬元以下罰鍰。五年內再違反者，處三年以下有期徒刑、拘役或科或併科新臺
    幣一百二十萬元以下罰金。乃對違法者先依該法第六十三條第一項規定，先科以
    罰鍰，行為人在五年內再犯者，始處以刑事罰。由此可知，修正後之新法對於違
    反就業服務法第四十五條、第五十七條第一款之處罰，已由原先規定可逕為刑事
    制裁，轉而在犯罪構成要件上，附加一客觀處罰條件，用以限制國家對違反就業
    服務法第四十五條、第五十七條第一款行為之刑罰權行使之界限。此一客觀處罰
    條件之附加，自應屬刑法第二條第一項之『法律有變更』；且從結果來看，因其
    在實質上已縮減違反就業服務法第四十五條、第五十七條第一款行為時之可罰性
    範圍，故應較修正前之規定有利於行為人，此並不因修正後條文中之自由刑、罰
    金刑規定較修正前為重，而有所不同（最高法院二十四年上字第四六三四號判例
    參照），是依刑法第二條第一項前段之規定，本件應以修正後之就業服務法第六
    十四條第一項、第六十三條第一項論斷。查被告乙○○、甲○○行為後，就業服
    務法始為前開之修正，自無從經主管機關先期科以罰鍰，是被告乙○○、甲○○
    所為縱分別有違反就業服務法第四十五條、第五十七條第一款之規定，仍與現行
    就業服務法第六十四條第一項、第六十三條第一項所規定之構成要件不符，即不
    成立是罪。
四、綜上所述，本件縱認被告乙○○、甲○○涉有公訴意旨所載之犯行，惟因裁判前
    之九十一年一月二十三日就業服務法經修正公布施行後，乃對前揭違法者先科以
    行政罰鍰，五年內再犯者，始處以刑事罰，是依修正後之新法，即不得以該條項
    之罪名相繩，而應為被告乙○○、甲○○無罪之判決。
據上論斷，應依刑事訴訟法第二百九十九條第一項、第三百零一條第一項，臺灣地區
與大陸地區人民關係條例第八十三條第一項，刑法第二條第一項前段、刑法第十一條
前段、第四十一條第一項前段，罰金罰鍰提高標準條例第二條，判決如主文。
本案經檢察官郭棋湧到庭執行職務。
中      華      民      國    九十一    年    四      月    三十        日
                              臺灣新竹地方法院刑事第二庭
                                  法  官   魏  瑞  紅
右正本證明與原本無異。
如不服本判決，應於判決送達後十日內向本院提出上訴狀( 應附繕本 )，上訴於
臺灣高等法院。
                                  書記官   陳  凰  榆
中      華      民      國    九十一    年    四      月    三十        日
附錄本案論罪科刑法條全文
台灣地區與大陸地區人民關係條例第十五條：
左列行為不得為之：
一、使大陸地區人民非法進入台灣地區。
二、招攬台灣地區人民未經許可使之進入大陸地區。
三、使大陸地區人民從事未經許可或與許可目的不符之活動。
四、僱用大陸地區人民從事未經許可或與許可範圍不符之工作。
五、居間介紹他人為前款之行為。
台灣地區與大陸地區人民關係條例第八十三條：
違反第十五條第四款或第五款規定者，處二年以下有期徒刑、拘役或科或併科新臺幣
三十萬元以下罰金。
意圖營利而違反第十五條第五款規定者，處三年以下有期徒刑、拘役或科或併科新臺
幣六十萬元以下罰金。
以犯前項之罪為常業者，處五年以下有期徒刑，得併科新臺幣六十萬元以下罰金。
法人之代表人、法人或自然人之代理人、受僱人或其他從業人員，因執行業務犯前三
項之罪者，除處罰行為人外，對該法人或自然人並科以前三項所定之罰金。但法人之
代表人或自然人對於違反之發生，已盡力為防止行為者不在此限。
